臺灣高等法院臺中分院民事裁定
111年度非抗字第208號
再抗告人  黃子綺（原名黃怡真）

代 理 人  張禎云律師
相 對 人  吳耀驊  
上列當事人間聲請本票裁定事件，再抗告人對於中華民國111年4
月1日臺灣臺中地方法院111年度抗字第82號所為裁定，提起再抗
告，本院裁定如下：
    主  文
再抗告駁回。     
再抗告程序費用新臺幣1,000元由再抗告人負擔。
    理  由
一、再抗告意旨略以：原裁定附表所示2張本票（下稱系爭本票
    ）之票據上權利，已罹於票據法第22條第1項所規定之3年時
    效，此自本票外觀即足認定有此事實存在，且相對人對本票
    已逾3年並無爭執。伊於原法院已具狀為時效抗辯，原法院
    自應審查此抗辯理由，據以認定相對人聲請系爭本票准予強
    制執行是否具備形式要件。伊已清償債務完畢，僅因信賴法
    律所定時效消滅期間而未取回系爭本票。原法院未見及於此
    ，逕予駁回伊之抗告，乃適用法規顯有錯誤。爰提起再抗告
    ，求為廢棄原裁定等語。
二、相對人提出民事答辯狀略以：伊一直有向再抗告人催討，系
    爭本票未逾3年時效等語。　　
三、按對於抗告法院所為抗告有無理由之裁定再為抗告，依非訟
    事件法第45條第3項規定，僅得以其適用法規顯有錯誤為理
    由為限。次按所謂適用法規顯有錯誤，係指確定判決所適用
    之法規顯然不合於法律規定，或與司法院現尚有效及大法官
    之解釋，或消極的不適用法規顯然影響裁判者而言。又第三
    審為法律審，其所為判決以第二審判決所確定之事實為基礎
    ，上開規定所謂適用法規顯有錯誤，對第三審判決言，應以
    該判決依據第二審判決所確定之事實而為之法律上判斷，有
    適用法規顯有錯誤之情形為限（最高法院109年度台再字第6
    號判決意旨參照）。再按本票執票人依票據法第123條規定
    聲請法院裁定許可對發票人強制執行，性質上係屬非訟事件
    ，此項聲請之裁定，及抗告法院之裁定，僅依非訟事件程序
    以審查強制執行許可與否，並無確定實體上法律關係存否之
    效力，如發票人就票據債務之存否有爭執時，應由發票人提
    起確認之訴，以資解決（最高法院57年度台抗字第76號裁
　　定意旨參照）。
四、相對人主張其執有再抗告人簽發之系爭本票，屆期經提示未
    獲付款，因而依票據法第123條規定，向原法院聲請裁定准
    予強制執行，經原法院司法事務官於民國111年2月15日以11
    1年度司票字第779號裁定准予強制執行。再抗告人不服，提
    起抗告。原法院以系爭本票之形式要件已具備，再抗告人所
    主張系爭本票已過有效期限之抗辯係屬實體上之爭執，應依
    訴訟程序另謀解決，不得於本件非訟裁定程序爭執為由，而
    於同年4月1日以原裁定駁回再抗告人之抗告等情，經本院核
    閱上開卷宗無訛。
五、再抗告人主張自形式上觀之，系爭本票已罹於時效，相對人
    亦無爭執，法院即應就時效抗辯有無理由為審查，以確定系
    爭本票形式要件是否具備云云。而查，再抗告人雖提出票據
    之時效抗辯，惟消滅時效完成後之效力，係採抗辯權發生主
    義，債權於時效完成後，僅債務人於債權人請求時得拒絕給
    付而已，其債權本身仍然存在，此種拒絕給付之抗辯權，屬
    於實體法律關係之抗辯，且非訟事件之裁定，得不經言詞辯
    論，再抗告人提出時效抗辯，相對人或亦有時效起算點、時
    效中斷、不完成等事由而不及主張，有礙其防禦之實施，故
    抗告法院於非訟程序中不得審酌；況相對人對系爭本票已否
    罹於時效並非毫無爭執。是以原裁定以再抗告人所執屬實體
    上爭執，應依訴訟程序另謀解決，而維持原法院司法事務官
    准許強制執行之裁定，並駁回再抗告人之抗告，難認有何適
    用法規顯有錯誤之情形。再抗告意旨指摘原裁定不當，聲明
    廢棄，為無理由，應予駁回。
六、據上論結，本件再抗告為無理由，爰裁定如主文。
中　　華　　民　　國　　111 　年　　6 　　月　　13　　日
　　　　　　　民事第五庭　　審判長法　官　游文科
　　　　　　　　　　　　　　　　　法　官　楊珮瑛
　　　　　　　　　　　　　　　　　法　官　李慧瑜
正本係照原本作成。
不得抗告。
　　　　　　　　　　　　　　　　　書記官　陳秀鳳
　　　　　　　　　　　　　　　　　
中　　華　　民　　國　　111 　年　　6 　　月　　13　　日